【裁判字號】    92,訴,2203
【裁判日期】    921218
【裁判案由】    強盜
【裁判全文】
台灣高雄地方法院刑事判決                        九十二年度訴字第二二三號
    公  訴  人  臺灣高雄地方法院檢察署檢察官
    被      告  丁○○
    被      告  乙○○
    共      同  盧昱成
    選任辯護人
右列被告因強盜案件，經檢察官提起公訴（九十二年度偵字第一一四六一號），本院
判決如左：
    主  文
丁○○共同攜帶兇器竊盜，處有期徒刑拾月。扣案Ｔ字型扳手壹支沒收。
乙○○攜帶兇器竊盜，因脫免逮捕，而當場施以強暴，處有期徒刑柒年貳月。扣案之
Ｔ字型扳手壹支、噴霧器壹個均沒收。
    事  實
一、丁○○、乙○○二人共同意圖為自己不法之所有，並基於竊盜之犯意聯絡，於民
    國九十二年五月二十八日上午八時十五分許，由丁○○騎乘不知情之鍾青霏所有
    車牌號碼ＸＺＧ－七二二號機車搭載乙○○，並將乙○○所有客觀上足對人之生
    命、身體、安全構成威脅，具有危險性之Ｔ字型扳手一支置於黃某斜背身上之藍
    色皮包內而攜帶之。二人行經高雄縣鳳山市○○○路十七號前時，見甲○○將其
    機車停放在該處，遂由丁○○（起訴書誤植為乙○○）下車（車未熄火）持前開
    Ｔ字型扳手一支，撬開甲○○機車置物箱後，由乙○○下手竊得置物箱內含有
    NOKIA8250行動電話一支、信用卡及金融卡各一張、現金新台幣（下同）三千五
    百元、彰化銀行存摺等物之施女皮包一只。嗣二人竊得前開物品坐上機車，欲騎
    車離去之際便為甲○○發覺，施女上前拉住行進中機車後座之乙○○之藍色皮包
    並大聲喊叫，丁○○不知施女拉住乙○○之皮包仍加速離開，致其所騎乘之機車
    因行車不穩而倒地，甲○○亦隨之倒地並因此而受有左膝擦傷、左踝扭傷之傷害
    ，丁○○即棄車趁機往鳳山市○○○街方向逃逸，乙○○則將竊得之皮包丟置路
    旁，欲起身逃跑之際，因其身上斜背之藍色皮包被甲○○拉住無法脫身，遂褪去
    該藍色皮包起身逃跑，路人丙○○見狀遂上前欲逮捕乙○○，追逐至鳳山市○○○路二十三號前時將乙○○壓制在地，乙○○為圖脫免逮捕，竟單獨起意為圖脫
    免逮捕持其隨身攜帶之噴霧器朝丙○○脖子下巴靠近臉部部位噴灑而施以強暴，
    嗣其他路人趕來幫忙制伏黃某，警方亦據報趕至現場，將乙○○逮捕，並扣得作
    案用之Ｔ字型板手一支及噴霧器一個。
二、案經甲○○訴由台灣高雄地方法院檢署檢察官偵查起訴。
    理  由
一、訊據被告丁○○、乙○○均未否認攜帶Ｔ字型扳手竊得甲○○財物之犯行，然均
    否認為脫免逮捕而對他人施強暴之行為，被告丁○○辯稱：「我並沒有要故意騎
    車將被害人拖行，也不知道被害人有拉住被告乙○○的背包」之語；被告乙○○
    辯稱：「我並沒有強盜，被害人跑出來時，我就將背包丟還給她，當時有四、五
    個人拉住我並且踢我，為了避免他們踢我，所以才拿噴霧器噴向他們」云云。辯
    護人則為被告辯護稱：(一)、被告二人著手行竊後便為施雅琪發覺而拉住乙○○身
    上之背包，被告二人騎乘之機車瞬間倒地，被害人便拾回皮包，是被害人之皮包
    尚未置於被告二人實力支配範圍內，本件竊盜犯行應屬未遂階段。(二)、案發之時
    騎乘機車之被告丁○○並不知施雅琪已經拉住被告乙○○之背包，故甲○○受傷
    係因機車重心不穩倒地所致，而非被告丁○○騎乘機車拖行造成。(三)、被告乙○○遭逮捕之時被壓倒在地，為避免遭毆打，才以噴霧劑噴灑防身，並無以之對他
    人施強暴行為而脫免逮捕之意等語。
二、就本件檢察官用以證明右揭犯罪事實之甲○○、丙○○於警詢及偵查中之證述等
    證據，有無證據能力，先說明如下：證人即告訴人甲○○、證人丙○○於警局所
    為之證述，為被告以外之人於審判外之言詞陳述，依刑事訴訟法第一百五十九條
    第一項之規定，原則上不具證據能力；又其二人於偵查時之證述，亦乃屬被告以
    外之人於偵查中向檢察官所為之言詞陳述，雖經證人等合法具結，但是否具有證
    據能力，仍應依刑事訴訟法第一百五十九條之一第二項判斷之，就此本院審酌：
    依刑事訴訟法第一百五十九條之一第二項立法理由前段「檢察官職司追訴犯罪，
    必須對於被告之犯罪事實負舉證之責。就審判程序之訴訟構造言，檢察官係屬與
    被告相對立之當事人一方（參照本法第三條），是故偵查中對被告以外之人所為
    之偵查筆錄，或被告以外之人向檢察官所提之書面陳述，性質上均屬傳聞證據，
    且常為認定被告有罪之證據，自理論上言，如未予被告反對詰問、適當辯解之機
    會，一律准其為證據，似與當事人進行主義之精神不無扞格之處，對被告之防禦
    權亦有所妨礙」所示之立法意旨，可知被告之對質詰問權於檢察官訊問證人時是
    否受到妥適保障，乃為判斷是否有該條所稱「顯有不可信之情況」之重要認定標
    準之一，經查本件偵查檢察官傳訊證人甲○○、丙○○作證時，被告二人均到庭
    而有機會對之為對質詰問，而該二人於警詢中所為陳述，亦因其等於本院九十二
    年十二月四日審理時，業基於證人地位、經合法具結，並在賦予被告對質詰問機
    會之情形下，在本件公判庭至本院作證，使法院判定證人於警詢中所言並無前述
    「顯然不可信之情況」，揆諸前述說明，證人甲○○、丙○○於偵查時之證述，
    均應認有證據能力，先予敘明。
三、本件被告二人於前揭時、地，攜帶Ｔ字型扳手竊取甲○○機車置物箱內皮包之事
    實，除為被告二人所自承，並經證人甲○○於警詢、偵查及本院審理中證述屬實
    ，且有警卷所附贓證物認領保管收據一紙可憑。按竊盜罪既遂與未遂之區別，應
    以所竊之物已否移入自己權力支配之下為標準。若已將他人財物移歸自己所持，
    即應成立竊盜既遂罪。至其後將已竊得之物遺棄逃逸，仍無妨於該罪之成立（最
    高法院十七年上字第五０九號判例可參）。本件被告二人著手行竊之後，由乙○○取得皮包，丁○○則騎乘機車搭載乙○○逃逸，於機車啟動之後為甲○○發覺
    而上前追趕等事實，業據證人即告訴人甲○○於本院審理時證述屬實（見本院九
    十二年十二月四日審理筆錄），足見甲○○之財物於被告二人騎乘機車逃逸前，
    即置於其等實力支配之下，是被告二人攜帶兇器竊盜既遂之犯行，堪予認定。
四、又查，被告乙○○雖辯稱伊將竊得之皮包丟棄起身逃跑，後來有人將之制伏，同
    時用腳踢伊云云，經詢問是否確定踢打之人係丙○○，又改稱當時有四、五人不
    確定云云。然查，被告乙○○所乘機車倒地之後，路人丙○○見甲○○與被告乙○○拉扯便上前欲逮捕，經追逐將乙○○壓制在地後，乙○○便持噴霧器噴向丙○○下巴，使蔡某有「辣」、「麻」之感覺，其餘路人則陸續隨後趕到，期間丙○○除制伏乙○○之外，並未踢打黃某，亦未見黃某遭其他人毆打等事實，業經
    證人丙○○於本院審理時證述屬實，被告關於其遭踢打之時間點究在丙○○以外
    之人出現前或出現後先後所言並不一致，其是否確有遭踢打之事實顯有疑問，再
    據證人丙○○前開所言，益足徵被告乙○○遭丙○○制伏之時，應無其他人在場
    ，被告乙○○遭逮捕之後，持噴霧器噴向丙○○臉部，其目的在脫免逮捕之意甚
    明，是被告乙○○於竊盜既遂後，為脫免逮捕而對前來逮捕之人施以強暴之事實
    堪予認定。此外，前開機車倒地之後，僅被告乙○○遭甲○○拉住留在現場，嗣
    後並以噴霧器噴向丙○○，而被告丁○○則早已逃逸無蹤之情，亦經證人甲○○
    及丙○○證述屬實，是被告乙○○為前開強暴行為之時，被告丁○○並未在場，
    亦堪認定。
五、按刑法第三百二十一條第一項第三款之攜帶兇器竊盜罪，係以行為人攜帶兇器竊
    盜為其加重條件，此所謂兇器，其種類並無限制，凡客觀上足對人之生命、身體
    、安全構成威脅，具有危險性之兇器均屬之，且祇須行竊時攜帶此種具有危險性
    之兇器為已足，並不以攜帶之初有行兇之意圖為必要（最高法院七十九年臺上字
    第五二五三號判例參照）。次按刑法準強盜罪，係以竊盜或搶奪為前提，在脫免
    逮捕之情形，其竊盜或搶奪既遂者，即以強盜既遂論。另刑法第三百二十九條之
    以強盜論，即以強盜罪相當條文處罰之意，並非專以第三百二十八條之強盜論，
    故以第三百三十條所謂犯強盜罪，不僅自始犯強盜罪者而言，即依第三百二十九
    條以強盜論者，亦包括之，如此項準強盜罪有第三百二十一條第一項各款情形之
    一，自應依第三百三十條論處。扣案Ｔ字型扳手一支係金屬材質，質地堅硬，經
    本院勘驗屬實，並製有勘驗筆錄一紙可憑，若持之行兇，客觀上均足以對人之身
    體、生命、安全構成威脅，具有殺傷力，顯為具有危險性之兇器。被告丁○○、
    乙○○攜帶此兇器竊取財物，被告乙○○得手後，為脫免逮捕而對丙○○施以強
    暴，核被告丁○○所為係犯刑法第三百二十一條第一項第三款攜帶兇器竊盜罪；
    被告乙○○所為，係犯準強盜罪而有刑法第三百二十一條第一項第三款之情形，
    應論以刑法第三百三十條第一項之加重強盜罪。公訴人認被告丁○○所為係犯加
    重強盜罪容有未洽（理由詳如後述），惟因起訴之基本社會事實同一，本院自得
    變更起訴法條加以審理，附此敘明。被告丁○○及乙○○二人就前開加重竊盜犯
    行，具有犯意聯絡及行為分擔，均為共同正犯。至被告乙○○遭逮捕時對丙○○
    所為強暴行為，因發生在被告丁○○逃逸之後，且無證據證明被告乙○○所為前
    開強暴行為亦在其二人犯意聯絡範圍之內，自難認被告丁○○就逃逸之後發生之
    準強盜犯行亦為共同正犯，附此說明。
六、公訴意旨雖認被告二人竊得財物逃逸為甲○○發覺並拉住乙○○之皮包後，行車
    不穩，被告丁○○仍強行加速將機車駛離，使施女遭拖行約十公尺後倒地，然而
    ，甲○○發覺本件竊盜犯行而上前拉住被告乙○○皮包時，被告二人所騎乘之機
    車業已啟動，嗣因機車行車不穩倒地，施女才因而跌倒受傷之事實，業據證人甲○○於本院審理時証述屬實，施女並證稱：「（有無遭機車拖行？）我是與被告
    乙○○拉扯，機車不穩倒地時，我才倒地受傷，（當時機車速度如何？）不清楚
    ，因為剛啟動中，所以應該不會很快，（拉住被告乙○○皮包時，他有無其他動
    作？）他沒有反抗的動作，左手拿我的皮包，右手沒有揮舞或將我撥開的動作，
    只有扭動身體，被告丁○○照常行進，（乙○○當時有無講話？）無」等語（見
    本院九十二年十二月四日筆錄），足見甲○○係於被告二人之機車倒地後，才隨
    之倒地受傷。佐以被告二人行竊得手後騎乘機車逃逸，且被害人拉住後座被告乙○○之皮包固均屬實，然當時機車啟動中且速度不快，並無明顯之加速行為，又
    無積極證據證明當時騎乘機車之被告丁○○對於施女拉住後座乘客皮包乙情有所
    認識，自難認被告丁○○騎乘機車逃離現場，係為拖免逮捕對甲○○所為之強暴
    行為，從而，公訴人認被告丁○○為脫免逮捕，以騎乘機車加速將甲○○拖行約
    十公尺之方式，對甲○○女施以強暴行為，係犯準強盜罪，容有誤會。又甲○○
    所受之傷既係因機車停止後隨之跌倒所致，而被告丁○○對於施女在車後並不知
    情，乙○○又非其車之人，則難使被告乙○○、丁○○就甲○○之傷害結果負責
    ，惟因該部份事實若成立犯罪，與前開有罪部分具有牽連犯之裁判上一罪關係，
    故不另為為罪諭知。
七、爰審酌被告二人年輕力壯，不思以正當方法獲取生活所需，竟攜帶兇器竊取他人
    財物，被告乙○○更於得手後，為被害人發覺時，對前開追捕之人施強暴行為，
    於社會治安及被害人人身安全之危害甚巨，及被告丁○○前因竊盜案件，經本院
    以九十二年度易字第十三號判決處有期徒刑五月確定，尚未執行；被告乙○○前
    因竊盜案件，經本院高雄簡易庭以九十一年度雄簡字第一一七二號判決處拘役五
    十日，緩刑二年確定，行為時仍在緩刑期間，有台灣高等法院被告全國前案紀錄
    表二紙可參，顯見其等素行欠佳，又被告丁○○對於犯罪事實坦承不諱，而被告
    乙○○犯罪後僅承認加重竊盜之犯行，及其二人於行為之時甫成年，年輕識淺，
    故為本件犯行等一切情狀，分別量處如主文第一、二項所示之刑，以示警懲。扣
    案之Ｔ字型扳手一支及噴霧器一個，均為被告乙○○所有，分別係供被告二人為
    加重竊盜犯行所用之物及供被告乙○○為加重強盜犯行所用之物，均應依刑法第
    三十八條第一項第二款之規定宣告沒收。
據上論斷，應依刑事訴訟法第二百九十九第一項前段、第三百條，刑法第二十八條、
第三百二十一條第一項第三款、第三百三十條第一項、第三十八條第一項第二款，罰
金罰鍰提高標準條例第一條前段，判決如主文。
中      華      民      國      九十二      年    十二    月    十八    日
                                  臺灣高雄地方法院刑事第十庭
                                      審判長  法  官    李璧君
                                              法  官    吳志豪
                                              法  官    卓立婷
右正本證明與原本無異。
如不服本判決，應於判決送達後十日內，向本院提出上訴狀。
                                              書記官    李春慧
中      華      民      國      九十三      年      一    月      七    日
附錄本案論罪科刑法條全文︰
中華民國刑法第二百三十條（加重強盜罪）
犯強盜罪而有第三百二十一條第一項各款情形之一者，處七年以上有期徒刑。
前項之未遂犯罰之。
中華民國刑法第三百二十一條
犯竊盜罪而有左列情形之一者，處六月以上、五年以下有期徒刑：
一  於夜間侵入住宅或有人居住之建築物、船艦或隱匿其內而犯之者。
二  毀越門扇、牆垣或其他安全設備而犯之者。
三  攜帶兇器而犯之者。
四  結夥三人以上而犯之者。
五  乘火災、水災或其他災害之際而犯之者。
六  在車站或埠頭而犯之者。
前項之未遂犯罰之。


司法院資訊處製作；財團法人民間司法改革基金會備份。
